【裁判字號】    97,交聲,695
【裁判日期】    970528
【裁判案由】    聲明異議
【裁判全文】
臺灣高雄地方法院交通事件裁定         97年度交聲字第695號
原處分機關  高雄市政府交通局
異  議  人  甲○○
上列異議人因違反道路交通管理處罰條例案件，對於高雄市政府
交通局於97年3 月26日所為之處分（原處分：高市交裁字第裁32
-B00000000號），聲明異議，本院裁定如下：
    主  文
原處分撤銷。
甲○○汽車駕駛人，行經有燈光號誌管制之交岔路口闖紅燈，處
罰鍰新臺幣壹仟捌佰元，並記違規點數參點；又駕駛汽車有違反
道路交通管理處罰條例之行為，經交通勤務警察制止時，拒絕停
車接受稽查而逃逸，處罰鍰新臺幣參仟元，並記違規點數壹點。
    理  由
一、異議意旨略以：異議人甲○○於民國97年1 月22日接獲交通
    違規單1 份，當時並未行經該地，警方應照相存證，使異議
    人心服口服且該張罰單未書寫姓名、地址、身分證字號，為
    此聲明異議請求撤銷原處分等語。
二、按汽車駕駛人，行經有燈光號誌管制之交岔路口闖紅燈者，
    處新臺幣1,800 元以上5,400 元以下罰鍰；汽車駕駛人，駕
    駛汽車有違反本條例之行為，經交通勤務警察或依法令執行
    交通稽查任務人員制止時，不聽制止或拒絕停車接受稽查而
    逃逸者，除按各該條規定處罰外，處新臺幣3,000 元以上
    6,000 元以下罰鍰，道路交通管理處罰條例第53條第1 項、
    第60條第1 項分別定有明文。次按汽車駕駛人闖紅燈、不服
    指揮稽查而逃逸，當場不能或不宜攔截製單舉發者，得對汽
    車所有人逕行舉發處罰；前項逕行舉發，應記明車輛牌照號
    碼、車型等可資辨明之資料，以汽車所有人為被通知人製單
    舉發，此觀同條例第7 條之2 第1 項第1 款、第4 款、第4
    項規定自明。又本條例之處罰，受舉發違反道路交通管理事
    件之受處罰人，認為受舉發之違規行為應歸責他人者，應於
    舉發違反道路交通管理事件通知單應到案日期前，檢附相關
    證據及應歸責人相關證明文件，向處罰機關告知應歸責人，
    處罰機關應即另行通知應歸責人到案依法處理。逾期未依規
    定辦理者，仍依本條例各該違反條款規定處罰，同條例第85
    條第1 項亦定有明文。從而汽車駕駛人違反道路交通管理事
    件，為警當場攔停者，處罰機關固應對汽車駕駛人為處罰，
    然如舉發單位並未當場攔停，而係依前開條例第7 條之2 第
    1 項第1 款、第4 款規定逕行舉發者，此際舉發機關僅能依
    該條第4 項規定，對汽車所有人掣單舉發，倘經舉發之汽車
    所有人在舉發通知單所載應到案日期前到案，並告知處罰機
    關另有可歸責之他人者，處罰機關應即另依前開條例第85條
    第1 項規定通知該應歸責人到案依法處理，否則倘汽車所有
    人未於應到案日期前到案，或雖於應到案日期前到案，而未
    告知處罰機關另有可歸責之人者，處罰機關仍應依道路交通
    管理處罰條例第85條第1 項規定處罰汽車所有人。而所謂汽
    車，依同條例第3 條第8 款規定，包括機器腳踏車。
三、經查：
  (一)本件原處分機關高雄市政府交通局以異議人即受處分人甲○
    ○所有之車牌號碼OEJ-245 號重型機車，於97年1 月22日10
    時15分許行經高雄市○○路與文慈路口時，適舉發單位高雄
    市政府警察局交通警察大隊第四中隊第10分隊小隊長郭志銓
    發現機車駕駛人闖紅燈，即鳴笛並以手勢攔查示意停車，詎
    該駕駛人見狀，竟拒絕停車接受稽查而逃逸，小隊長郭志銓
    乃記下該違規機車之車牌號碼，並查明機車所有人為異議人
    ，逕行以異議人所有上開機車有違反道路交通管理處罰條例
    第53條第1 項及第60條第1 項規定之行為製單舉發，並將舉
    發通知單送達異議人。異議人雖於97年2 月22日向舉發單位
    提出申訴，惟並未告知違規駕駛人之姓名及年籍，經舉發單
    位調查結果，仍認異議人所有上開機車確有前開違規行為，
    原處分機關乃於97年3 月26日依前揭道路交通管理處罰條例
    第53條第6 項、第60條第1 項等規定，就異議人所有機車有
    闖紅燈及拒絕停車接受稽查而逃逸之行為，分別裁處異議人
    罰鍰新臺幣（下同）1,800 元、3,000 元等情，有車號查詢
    重型機車車籍、高雄市政府警察局97年3 月22日高市警交字
    第B00000000 號舉發違反道路交通管理事件通知單、交通違
    規陳述單及查詢單、高雄市政府警察局交通警察大隊97年3
    月21日高市警交三字第0970005531號函、高雄市政府交通局
    交裁字第裁32-B00000000號違反道路交通管理事件裁決書各
    1 份附卷可稽（本院卷第7 頁、第6 頁、第27頁、第26頁、
    第5 頁）。
  (二)異議人所有之上開機車確於前揭時地有闖紅燈及拒絕停車接
    受稽查而逃逸等違規行為並經警舉發之事實，業經本院調閱
    97年度交聲字第713 號卷宗，據證人即本件舉發警員郭志詮
    小隊長在該案件調查庭中證稱：當時我帶班，另還有警員謝
    瑞欽、楊業海同時值勤，... ，我在文慈路上離大中路、文
    慈路口約30公尺，當時也有2 部車同時行駛在大中路上左轉
    文慈路（由西向北紅燈左轉），當時大中路是紅燈，我們3
    人同時攔截，... ，本件機車以蛇行方式往外切，同時閃過
    我們3 個人，我們在攔停之前有先鳴笛，本件異議人就加速
    逃逸。我們3 人都同時有把車牌記下來後再核對等語明確（
    本院卷第30頁）。異議人雖辯稱警員舉發當時沒有拍照或錄
    影云云，惟當時事況緊急所以沒有拍照或錄影，亦經證人郭
    志詮證述在卷（本院卷第30頁），本院審酌證人郭志詮擔任
    執行交通勤務之專業警察人員，堪認證人郭志詮應無辨識或
    記憶車號錯誤之情形，復參酌警察為維持秩序，取締違規駕
    車僅是依法執行職務，自無偏頗立場之必要，且警員係屬司
    法警察人員之一份子，應深切明白出庭作證具結後，應據實
    陳述之義務及如有偽證應受處罰之嚴重後果，證人郭志詮於
    出庭作證時，經法官告知證人具結之義務及偽證之處罰並命
    其朗讀結文並具結後，仍為上開證述，是其所為證言，應屬
    真實可信。況證人郭志詮乃是依法令執行公務之警員，與異
    議人素昧平生，並無恩怨，實無捏造事實違法取締之理。是
    異議人上開所辯，不足採信。
  (三)至異議人辯稱其於上開時間並未騎車行經前述地點，其機車
    平常有借給他人使用乙節（本院卷第31頁），縱令屬實，然
    異議人既為出借人，理應知悉為警查獲當日係借給何人使用
    ，惟異議人於收受舉發通知單後，迄未表明另有可歸責之第
    三人使用其機車違規，以供原處分機關另依法處罰該違規駕
    駛人，揆諸前揭道路交通管理處罰條例第85條第1 項規定，
    自屬可歸責於異議人，從而原處分機關乃處罰該機車所有人
    即異議人，於法並無不合。
四、綜上所述，異議人確有裁決書上所載違規情事，異議人前揭
    所辯各節，並無足取，從而原處分機關依道路交通管理處罰
    條例第53條第1 項、第60條第1 項，各裁處異議人罰鍰1,80
    0 元、3,000 元，固屬有據。然按汽車駕駛人，違反同條例
    第53條及第60條第1 項之規定者，除依原條款處罰鍰外，並
    應各予以記違規點數3 點、1 點，道路交通管理處罰條例第
    63條第1 項第3 款、第1 款定有明文。原處分機關既認本件
    異議人係違反同條例第53條第1 項、第60條第1 項之規定，
    則除處上開罰鍰外，自應併予記上開違規點數，惟原裁決處
    分漏未處罰，於法自有未合，且上開記點之處罰，係屬強制
    規定，無從減免。是異議人之異議雖無理由，惟原處分既有
    上開瑕疵，仍屬無可維持，自應由本院將原處分撤銷，並仍
    以受處分人有違反道路交通管理處罰條例第53條第1 項、第
    60條第1 項之行為，應依同條例第63條第1 項第3 款、第1
    款及違反道路交通管理事件統一裁罰基準及處理細則所訂之
    違反道路交通管理事件統一裁罰基準表等規定，裁處異議人
    如主文第2 項所示之罰鍰，並記違規點數3 點及1 點，以資
    適法。
五、據上論斷，應依道路交通案件處理法第20條，裁定如主文。
中    華    民    國    97    年    5     月    28    日
                  交通法庭      法  官  林芳華
以上正本證明與原本無異。
如不服本裁定應於送達後5日內向本院提出抗告狀。
中    華    民    國    97    年    5     月    30    日
                                書記官  黃靖媛


司法院資訊處製作；財團法人民間司法改革基金會備份。
